【裁判字號】    98,台上,4962
【裁判日期】    980902
【裁判案由】    違反毒品危害防制條例
【裁判全文】
最高法院刑事判決            九十八年度台上字第四九六二號
上  訴  人  甲○○
選任辯護人  蔡淑媛律師
上  訴  人  乙○○
                    26號12樓
選任辯護人  吳秋麗律師
上列上訴人等因違反毒品危害防制條例案件，不服台灣高等法院
高雄分院中華民國九十八年六月十八日第二審判決（九十八年度
上訴字第五三三號，起訴案號：台灣高雄地方法院檢察署九十六
年度偵字第三四五０八號），提起上訴，本院判決如下：
    主  文
原判決撤銷，發回台灣高等法院高雄分院。
    理  由
本件原判決認定上訴人甲○○、乙○○有如其事實欄所載之犯行
，而撤銷第一審關於共同販賣第一級毒品部分之科刑判決，改判
仍論處甲○○、乙○○共同販賣第一級毒品（甲○○為累犯）罪
刑，固非無見。
惟查：(一)、被告以外之人於審判外之言詞或書面陳述，除法律有
規定者外，不得作為證據，刑事訴訟法第一百五十九條第一項定
有明文。而所謂法律有規定者，包括同法第一百五十九條之一至
同條之五所規定傳聞證據具有證據能力之例外情形。故如欲採被
告以外之人於審判外之言詞，即如警詢或檢察官偵查中之言詞為
證據時，必須符合法律所規定之例外情形，方得認其審判外之陳
述有證據能力，並須於判決中扼要說明其如何符合傳聞證據例外
情形之理由，否則即有違證據法則及判決不備理由之違誤。原判
決採納共同被告乙○○在警詢時之陳述為論處上訴人甲○○之犯
罪依據之一（見原判決第十頁(四)）。然前揭證據係屬被告以外之
人於審判外之言詞陳述，為傳聞證據，上訴人甲○○及其選任辯
護人於原審已爭執其證據能力（見原審卷第七三頁），原判決並
未敘明其符合傳聞證據例外情況之心證理由，即採為判決基礎，
除有判決理由不備之違法外，亦與證據法則相違。(二)、被告之自
白，須非出於強暴、脅迫、利誘、詐欺、疲勞訊問、違法羈押或
其他不正之方法，且與事實相符者，始得採為證據。如果被告之
自白，係出於不正之方法，並非自由陳述，即其取得自白之程序
已非適法，則不問自白內容是否確與事實相符，因其非適法之證
據，即不得採為判決基礎。本件原判決認定上訴人二人有所載共
同販賣第一級毒品海洛因之犯罪，係以上訴人乙○○於民國九十
六年十一月二十九日警詢時之自白為其論據之一（見原判決第十
頁(四)），然乙○○於同年月三十日檢察官偵訊時起之偵審程序，
均抗辯其於上揭警詢時遭警刑求（見偵查卷第十九、二一頁，第
一審卷(一)第三五頁、第三八頁正背面，原審卷第七三頁），並於
第一審法院審理時提出其於九十六年十二月二日就診之國軍高雄
總醫院附設民眾診療服務處出具之診斷證明書為證（見第一審卷
(二)第三九頁）。原判決對此，雖以乙○○先後陳述遭毆傷之部位
不一、就醫及提出診斷證明書之時間遲誤等情，質疑其刑求抗辯
之關聯性而未予採信（見原判決第三頁第十一行以下）。然稽諸
卷附資料，乙○○於九十六年十一月三十日經警提解至檢察官訊
問之始，即主張刑求抗辯，同時併經法警拍攝所稱遭刑求受傷部
位之照片附卷（見偵查卷第二二頁）。倘屬無訛，與其指稱遭刑
求「頭部及背部」相符（同上卷第十九、二二頁），乙○○上開
刑求之主張，是否全屬子虛，即非無疑，似屬對上訴人等有利之
證據，原審未根究明白，詳細剖析，率認乙○○刑求之主張並非
真實，遽採其於警詢時之自白為判決之依據，於證據法則難謂無
違背。(三)、毒品危害防制條例第十九條第一項固規定「犯第四條
至第九條、第十二條、第十三條或第十四條第一項、第二項之罪
者，其供犯罪所用或因犯罪所得之財物，均沒收之，如全部或一
部不能沒收時，追徵其價額或以其財產抵償之」。但共同正犯之
犯罪所得為現款時，因係合併計算，且於全部或一部不能沒收時
，以其財產抵償之，為避免執行時發生重複沒收、抵償之情形，
故各共同正犯之間係採連帶沒收主義，於裁判時應諭知連帶沒收
，不得就全體共同正犯之總所得，對各該共同正犯分別重複諭知
沒收。原判決認定上訴人二人為本件販賣第一級毒品之共同正犯
（見原判決第十一頁四），但對於共同販賣所得之新台幣一萬一
千元，未對渠等諭知連帶沒收，而分別為沒收之諭知，亦有違誤
。以上或為上訴意旨所指摘，或為本院得依職權調查之事項，應
認原判決有撤銷發回更審之原因。
據上論結，應依刑事訴訟法第三百九十七條、第四百零一條，判
決如主文。
中    華    民    國  九十八  年    九    月    二    日
                      最高法院刑事第十一庭
                          審判長法官  石  木  欽
                                法官  洪  佳  濱
                                法官  呂  丹  玉
                                法官  段  景  榕
                                法官  陳  東  誥
      本件正本證明與原本無異
                                      書  記  官
中    華    民    國  九十八  年    九    月    七    日
                                                      Ｑ


司法院資訊處製作；財團法人民間司法改革基金會備份。
